臺灣臺中地方法院刑事判決　　　　　　　　　　　　九十一年度訴字第二一六三號
　　公　訴　人　臺灣臺中地方法院檢察署檢察官
　　被　　　告　己○○
　　被　　　告　Ｂ○○
右列被告因搶奪等案件，經檢察官提起公訴（九十一年度偵字第一五二六三號），及
移送併辦（九十一年度偵字第一八六八三號），本院判決如左：
    主  文
己○○共同連續意圖為自己不法之所有，而搶奪他人之動產，處有期徒刑參年陸月，
扣案之鑰匙玖支均沒收。
Ｂ○○共同連續意圖為自己不法之所有，而搶奪他人之動產，處有期徒刑參年陸月，
於台中市○○路○段一０八號「僑信電訊行」簽訂（載明九十一年八月四日）之「中
古手機轉售切結書」上偽造「王惠君」署押貳枚及指印肆枚；及鑰匙玖支，均沒收。
    事  實
甲、己○○與Ｂ○○係男女朋友關係，二人因缺錢花用，竟共同基於意圖為自己不法
    之所有之概括犯意聯絡，先連續於如附表一所示之時間（民國九十一年六月四日
    至七月三日）、地點，由Ｂ○○向午○○等三人佯稱未帶行動電話，但欲與親友
    聯絡為由，向午○○等三人借用行動電話，致午○○等三人陷於錯誤而交付所有
    之行動電話一支，己○○與Ｂ○○於取得行動電話後，立即駕機車逃逸。嗣己○
    ○、Ｂ○○二人再基於同前之意圖為自己不法所有之概括犯意聯絡，再連續於附
    表二編號（一）至（七）所示之時間（九十一年七月四日至八月三日）、地點，
    先後竊取子○○等七人所有機車（均由己○○下手竊車，Ｂ○○則在旁把風，渠
    等所竊得之機車於汽油用罄後即棄置路旁，再偷下一輛）作為搶奪財物或詐欺他
    人手機之交通工具。之後，己○○再騎乘上開竊得之機車，其後搭載Ｂ○○，趁
    附表三所示編號Ａ至Ｅ號黃○○等五人疏於防備之際，搶奪黃○○等五人所有如
    附表三所載之財物（搶奪部分係自九十一年七月十九日至八月三十日，搶得之財
    物，其中現金供己花用，行動電話則均售與不知情之電信業者以牟利，其餘物品
    則均丟棄）；或由己○○騎乘竊得之機車其後搭載Ｂ○○，在如附表四所示之時
    間、地點，向編號１至３２號被害人鐘清堯等三十二人詐騙財物，其方法亦係由
    Ｂ○○向鐘清堯等人佯稱未帶行動電話，但欲與親友聯絡為由，向鐘清堯等人借
    用行動電話，致鐘清堯等人陷於錯誤而交付渠等所有之行動電話一支，己○○與
    Ｂ○○於取得行動電話後，立即駕機車逃逸（此詐欺取財部分係自九十一年七月
    五日至八月日，所詐得之行動電話均出售與不知情之電信業者以牟利）。又己○
    ○、Ｂ○○亦基於同前之共同意圖為自己不法所有之犯意聯絡，於九十一年七月
    二十一日晚上十時三十分許，在台中市○○區○○路與福上巷口，利用要向陳淑
    惠購買手機吊飾之機會，趁陳淑惠未注意之際，竊取陳淑惠所有之ＯＫＷＡＰ
    166型銀色手機一支（連同通話卡）。
乙、期間Ｂ○○並於九十一年八月四日上午十一時許，將搶奪所得之摩托羅拉Ｔ一八
    九型手機一支（前於九十一年八月三日下午一時四十分許，向酉○○搶奪而來，
    詳見附表三之Ｄ），持往台中市○○區○○路二段一０八號陳秀蓮所經營之「僑
    信電訊行」（陳秀蓮加盟「全球電訊行」而自行取店名為僑信電訊行），冒用「
    王惠君」之名義出售上開手機，並在表示手機來源屬私文書之「中古手機轉售切
    結書」上接續偽造「王惠君」署押二枚及按指印四枚後，將該切結書交予陳秀蓮
    而行使之。嗣於九十一年八月四日下午四時許，己○○與Ｂ○○共乘竊得之ＹＩ
    Ｈ─２０８號重機車（詳附表二編號（七）號）行經台中市○○區○○路七十五
    巷口時，經警發覺渠等所駕駛之機車為贓車而上前盤查，而查獲上開ＹＩＨ─２
    ０８號重機車一輛，及己○○所有供渠等竊車所用之鑰匙九支，始查悉上情。
丙、案經台中市警察局第六分局報請臺灣臺中地方法院檢察署檢察官偵查起訴及移送
    併辦。
    理  由
一、右揭犯罪事實，業據被告己○○、Ｂ○○於警訊及偵審時坦白承認，核與附表一
    至附表四所示之被害人午○○等四十七人及事實欄所示之被害人陳淑惠、證人陳
    秀蓮分別於警訊或偵審時指訴之被害情節相符，並有車輛竊盜車牌失竊資料個別
    查詢報表、贓物保管收據、手機資源回收契約書、（收機）讓渡切結書、照片等
    件附卷足資佐證，本件事證明確，被告二人犯行均堪認定。
二、核被告己○○、Ｂ○○就事實欄甲所示之行為，均係犯刑法第三百二十條第一項
    之普通竊盜罪、第三百二十五條第一項之普通搶奪罪及第三百三十九條第一項之
    詐欺取財罪。被告己○○與被告Ｂ○○就上開竊盜、搶奪及詐欺犯行，彼此間有
    犯意聯絡及行為分擔，俱為共同正犯。被告二人先後多次普通竊盜、普通搶奪及
    詐欺取財犯行，均時間緊接，犯罪構成要件相同，顯係各基於概括犯意反覆為之
    ，均為連續犯，依刑法第五十六條，應各以一罪論，並皆加重其刑。又被告Ｂ○
    ○就事實欄乙所示偽造「中古手機轉售切結書」後持以行使之行為，係犯刑法第
    二百十六條、第二百十條之行使偽造私文書罪（被告Ｂ○○同時偽造「王惠君」
    之署押二枚、指印四枚，為一偽造署押行為之繼續，並非連續行為，再被告Ｂ○
    ○所犯偽造署押為所犯偽造私文書行為之一部，所犯偽造私文書之低度行為，為
    所犯行使偽造私文書之高度行為所吸收，均不另論罪。又其偽造私文書而後進而
    行使，偽造私文書之低度行為應為行使之高度行為所吸收，應依行使偽造私文書
    罪論擬。）。又被告己○○所犯上開竊盜、搶奪及詐欺三罪間；被告Ｂ○○就上
    開竊盜、搶奪、詐欺、行使偽造私文書四罪間，有方法、結果之牽連關係，為牽
    連犯，均應從較重之普通搶奪罪處斷（公訴人認被告Ｂ○○係另涉犯行使偽造私
    文書罪，容有誤會）。爰審酌被告己○○、Ｂ○○二人年輕力壯、不思以正途自
    食其力，因缺錢花用，竟連續竊取機車或搶奪財物或詐騙手機出售以牟力，嚴重
    危害社會治安，且犯罪次數有四十八次之多、惡性重大，惟念渠等於犯後已坦承
    全部犯行、表示悔意等一切情狀，各處以如主文所示之刑，以示懲儆。
三、查１被告Ｂ○○於九十一年八月四日在台中市○○路○段一０八號「僑信電訊行
    」出售詐得手機時，與陳秀蓮所簽訂之「中古手機轉售切結書」，其上偽造「王
    惠君」之署押二枚、及代表「王惠君」之指印四枚（偽簽他人之姓名並按指印，
    該指印同為代表被冒用者─「王惠君」之姓名，作用及效力與署押無異，亦屬署
    押之一種，見臺灣高等法院八十四年座談會紀錄），均應依刑法第二百十九條之
    規定宣告沒收。餘被告Ｂ○○所偽造之上揭切結書，已持交陳秀蓮而為行使，已
    非被告所有，故不另予以宣告沒收之。２另本件扣案之鑰匙九支，係被告己○○
    所有，供被告二人共同竊盜機車所用之物，業據被告己○○供承在卷，則依刑法
    第三十八條第一項第二款規定宣告沒收。
四、本件公訴人雖僅就如附件所示起訴書所載之二十件犯罪事實起訴，然事實欄甲所
    載之其他竊盜、搶奪、詐欺取財行為（參照九十一年度偵字第一八六八三號移送
    併辦審理部分），惟因與前開公訴人起訴已論罪科刑之竊盜、搶奪、詐欺取財有
    罪部分各有連續犯之裁判上一罪關係，應為起訴效力所及，本院自得全部併予審
    理，附此敘明。
五、附件所示起訴書中附表編號十三所載之犯罪事實，係認被告二人搶奪被害人乙○
    ○之手機云云，惟被告二人自始自終均否認係搶奪，而供承係詐欺取得，且本院
    於九十一年九月二十六日再度傳訊被害人乙○○，其亦係證稱：「七月二十四日
    下午，我去逢甲逛街，我和同學在路口講電話，被告己○○騎車載被告Ｂ○○，
    他們停下來，由被告Ｂ○○跟我借電話，他們拿到電話就騎車走了。」等語，觀
    其所述犯罪形態，應係詐欺取財，並非搶奪，公訴人認此一犯罪事實係成立搶奪
    罪尚屬有誤，該犯罪事實之起訴法條應予變更，併予敘明。
六、至九十一年度偵字第一八六八三號移送併辦部分另略以：（１）被告己○○、Ｂ
    ○○二人於九十一年三月初某日，在台中市○區○○路一七二號，趁被害人王琇
    媚未注意之際，竊取其三星牌手機一支；及（２）被告Ｂ○○於九十一年三月二
    十四日晚上九時三十分許，在台中市○○區○○路四十九號對面李明德經營之之
    萬里香泡沬紅茶店內，竊取店內之現金九千餘元。因認該部分亦涉犯竊盜罪，並
    與起訴之竊盜罪部分有連續犯之關係而併送本院併辦。惟查：被告等此部分犯行
    ，均係在本件竊盜部分案件發生前三、四個月，已有相當時間之間隔，且其犯罪
    手法與本件竊盜明顯不同（本件均係竊車以為行搶或行騙之交通工具），是此二
    移送併辦之竊盜行為，不能認與本件已起訴之竊盜行為間有連續犯之裁判上一罪
    關係，本院自不得一併審理，宜退由檢察官另行偵辦，亦附予說明。
據上論斷，應依刑事訴訟法第二百九十九條第一項前段、第三百條，刑法第二十八條
、第五十六條、第三百二十條第一項、第三百二十五條第一項、第三百三十九條第一
項、第二百十六條、第二百十條、第二百十九條、第三十八條第一項第二款，罰金罰
鍰提高標準條例第一條前段，判決如主文。
本案經檢察官林蓉蓉到庭執行職務。
中      華      民      國    九十一    年     十一     月     十五     日
                                        臺灣臺中地方法院刑事第七庭
                                            法  官  曾  佩  琦
右正本證明與原本無異。
如不服本判決，應於送達後十日內向本院提出上訴狀 （須附繕本） ，上訴於台灣高
等法院台中分院。
                                            書記官
中      華      民      國    九十一    年     十一     月     十五     日
附錄本案論罪科刑法條全文：
刑法第三百二十條第一項：
意圖為自己或第三人不法之所有，而竊取他人之動產者，為竊盜罪，處五年以下有期
徒刑、拘役或五百元以下罰金。
刑法第三百二十五條第一項：
意圖為自己或第三人不法之所有，而搶奪他人之動產者，處六月以上五年以下有期徒
刑。
刑法第三百三十九條第一項：
意圖為自己或第三人不法之所有，以詐術使人將本人或第三人之物交付者，處五年以
下有期徒刑、拘役或科或併科一千元以下罰金。
刑法第二百十條：
偽造、變造私文書，足以生損害於公眾或他人者，處五年以下有期徒刑。
刑法第二百十六條：
行使第二百十條至第二百十五條之文書者，依偽造、變造文書或登載不實事項或使登
載不實事項之規定處斷。
附表一：（詐欺取財）
編號  時間               地點           被害人   詐得財物
１、  九十一年六月四日   台中市西屯區   午○○   諾基亞3330銀色手機一支
      晚上九時十分許     福星路
２、  九十一年七月三日   台中市西屯區   Ｉ○○   ＳＺＭＳＵＮＧ珍珠白色
      凌晨零時三十分許   華夏巷四弄              手機一支
                         十二號前
３、  九十一年七月三日   台中市西屯區   Ｃ○○    三星手機一支
      下午一時許         西安街與福星
                         路口
附表二：（竊盜部分）
編號   時間           地點              被害人    犯罪手段及竊得財物
（一）九十一年七月    台中市○○路      子○○    竊取ＰＲＸ─８１１號
      四日下午五時    與河南路口                  重機車一輛（已尋獲）
（二）九十一年七月    台中市西屯區      Ｈ○○    竊取ＪＪＲ─０３３號
      七日下午八時    至善路二二０號前            重機車一輛（已尋獲）
（三）九十一年七月    台中市西屯區      Ｎ○○    竊取ＫＩＨ─９７０號
      二十日下午      福上巷二一四弄              重機車一輛（已尋獲）
      八時            三十五號前
（四）九十一年七月    台中市西屯區      地○○    竊取ＪＫＩ─７５２號
      二十三日下午    西安街一四三巷              重機車一輛（已尋獲）
      三時          八號前
（五）九十一年七月    台中市西屯區      使用人    竊取ＬＡＲ─６７６號
      二十七日下午    西安街二二七巷    Ｊ○○    重機車一輛（已尋獲）
      四時
（六）九十一年八月    台中市西屯區      Ｑ○○    竊取ＪＪＴ─７９５號
      一日下午七時    中清西二街內巷              重機車一輛（已尋獲）
（七）九十一年八月    台中市西屯區      戊○○    竊取ＹＩＨ─２０８號
      三日下午五時    河南路二段八十五            重機車一輛及現金一千元
                      號前                        （機車已尋獲）
附表三：（搶奪部分）
編號 時間         地點          被害人  犯罪手段                搶得財物
                                        （均由己○○騎機車
                                          搭載Ｂ○○）
Ａ、九十一年七月  台中市西屯區  黃○○  假意向被害人詢問時間，  ＮＯＫＩＡ
    十九日中午    福星路                趁被害人取出手機看時間  3350型行動
    十二時許                            不及防備之際，由溫女動  電話一支
                                        手搶走手機。
Ｂ、九十一年八月 台中市西屯區  Ｋ○○  見被害人騎腳車行經該處  手提袋內有
    一日下午二時 西屯路與文華          即將機車駛近後，趁被害  諾基亞手機
    三十分許     路口附近              人不及防備之際，由溫女  一支、身分
                                       動手搶奪被害人腳踏車車  證、健保卡
                                       籃內手提袋一個。        及現金三千
                                                               餘元。
Ｃ、 九十一年八月  台中市西屯區  Ｆ○○ 見被害人騎腳車行經該處  內有摩托
     三日凌晨一時  湳仔巷上石國         即將機車駛近後，趁被害  羅拉Ｔ189
     十分許        小前                 不及防備之際，由溫女動  型手機一
                                        手搶奪腳踏車置物欄內之  支及零錢
                                        腰包一個。
Ｄ、 九十一年八月  台中市西屯區  酉○○ 見被害人騎腳車行經該處  內有摩托
     三日下午一時  福上巷三三一         即將機車駛近後，趁被害  羅拉Ｔ189
     四十分許      號前                 不及防備之際，由溫女動  型手機一
                                        手搶奪腳踏車置物欄內之  支、門鎖、
                                        皮包一個。              門卡及五百
                                                                元現金
     （註：酉○○該支手機序號為000000000000000號
           嗣Ｂ○○冒名「王惠君」，出售予陳秀蓮）
Ｅ、 九十一年八月  台中市西屯區  庚○○  見被害人行經該處，由   內有身分
     三十下午二時  逢甲路七十五          溫女動手搶奪被害人左   證、健保
     許            巷內                  掖下夾著之八白色格紋   卡、現金
                                         皮包一個。             三千元及
                                                                存摺等
附表四：（詐欺取財部分：
          詐欺手法均係由己○○騎乘機車其後搭載Ｂ○○，向被害人佯稱未帶行動
          電話，但欲與親友聯絡為由，向被害人借用行動電話，致被害人陷於錯誤
          交付渠等行動電話後，己○○與Ｂ○○立即駕機車逃逸）
編號  時間                地點            被害人    詐得財物
１、九十一年七月五日    台中市西屯區    Ｒ○○    ＡＣＥＲ７５０型銀色
      上午十一時十分許    福星路與逢甲              手機一支
                          路口
２、  九十一年七月五日    台中市西屯區    Ｅ○○    諾基亞3310型手機一支
      晚上九時十五分許    弘孝路福星公
                          園前
３、  九十一年七月七日    台中市西屯區    宇○○    諾基亞8210型黃色
      下午六時許          福星路靠近文              手機一支
                          華路附近
４、  九十一年七月九日    台中市西屯區    癸○○    摩托羅拉Ｖ8088型銀色
      下午二時十八分許    文華路                    手機一支
５、  九十一年七月十一日  台中市西屯區    宙○○○  諾基亞3310型
      晚上十時許          福星北路                  手機一支
                          （某駕訓班前）
６、  九十一年七月十二日  台中市西屯區    辰○○    諾基亞3350型
      中午十二時許        福星路福星停              手機一支
                          車場前
７、  九十一年七月十二日  台中市西屯區    丁○○    諾基亞3315型
      下午三時許          福星路附近                手機一支
８、  九十一年七月十二日  台中市西屯區    巳○○    國際牌銀色
      晚上九時三十分許    文華路與福星              手機一支
                          路口
９、  九十一年七月十三日  台中市僑光商    辛○○    諾基亞3310型
      上午十一時許        專校門口                  手機一支
１０、九十一年七月十三日  台中市西屯區    戌○○    三星牌Ａ400型紅色
      下午六時許          福星路附近                手機一支
１１、九十一年七月十五日  台中市西屯區    Ｌ○○    諾基亞8210型紅色
      下午二時許          福星路三二三              手機一支
                          號前
１２、九十一年七月中旬    台中市西屯區    Ａ○○    諾基亞3310型
      某日上午十時許      逢甲路靠近西              手機一支
                          屯路處
１３、九十一年七月十六日  台中市西屯區    洪淑梅    諾基亞3310型淺藍色
      下午七時許          福星路「貴族              手機一支
                          世家」牛排館前
１４、九十一年七月十六日  台中市西屯區
      晚上八時四十五分許  文華路一００號  卯○○    摩托羅拉8088型黑色
                          逢甲大學側門              手機一支
１５、九十一年七月十七日  台中市西屯區    未○○    英業達166型銀色
      下午五時二十分許    福星路與逢甲              手機一支
                          路口
１６、九十一年七月十九日  台中市西屯區    寅○○    諾基亞8250型
      晚上八時四十五分許  福星路六０八              手機一支
                          號前
１７、九十一年七月二十日  台中市西屯區    許雅晶    諾基亞3330型白色
      中午十二時三十分許  福星路與永新   （由其母   手機一支
                          南二巷口         丑○○
                                           報案）
１８、九十一年七月二十    台中市西屯區    玄○○    諾基亞蝴蝶手機
      一日中午十二時許    文華路一七七              一支
                          號前
１９、九十一年七月二十    台中市西屯區    Ｍ○○    ＭＯＴＯ牌Ｔ191型
      二日下午二時許      文華八十三號              藍色手機一支
                          前
２０、九十一年七月二十   台中市西屯區    甲○○    諾基亞8210型紅色
      三日下午五時二十    福星路五一八              手機一支
      分許                號前
２１、九十一年七月二十    台中市西屯區    乙○○    阿爾卡特ＯＴ511型
      四日下午四時五十    福星路與逢甲              銀紅色手機一支
      分許                路口
２２、九十一年七月二十    台中市西屯區    Ｏ○○    諾基亞3310型藍色
      四日下午五時許      西屯路與福上              手機一支
                          巷口
２３、九十一年七月二十    台中市西屯區    申○○    諾基亞8250型
      四日晚上十一時十    逢甲路與福星              手機一支
      分許                路口
２４、九十一年七月二十    台中市西屯區    Ｇ○○    諾基亞3330型
      六日下午七時三十    河南路與福星              銀灰手機一支
      分許                路口
２５、九十一年七月二十    台中市西屯區    亥○○    宏基牌Ｖ750型
      七日下午七時十分    西安街與烈美              銀色手機一支
      許                  街口
２６、九十一年七月三十    台中市西屯區    Ｐ○○    摩托羅拉Ｖ8088型
      日上午十一時十分    逢甲路七十七              銀灰色手機一支
      許                  號前
２７、九十一年七月三十    台中市西屯區    天○○    諾基亞8250型銀色
      日下午三時五十分    福星路與逢甲              手機一支
      許                  路口
２８、九十一年七月三十    台中市西屯區    Ｓ○○    摩托羅拉Ｔ191型
      一日中午十二時      西屯路與文華              銀色手機一支
      五十六分許          路口
２９、九十一年七月三十    台中市西屯區    Ｄ○○    阿爾卡特ＯＴ511型
      一日下午二時        文華路與福星              藍色手機一支
      三十五分許          路口
３０、九十一年七月三十    台中市西屯區    壬○○    諾基亞3310型銀色
      一日晚上八時        福星路與西安              手機一支
      二十七分許          街口
３１、九十一年八月二日    台中市西屯區    丙○      國際牌ＧＤ75型
      晚上九時五分許      華夏巷東二弄              銀色手機一支
                          一號前
３２、九十一年八月四日    台中市西屯區    Ｔ○○    摩托羅拉3688型銀色
      下午一時三十分許    福星路六０一              手機一支
                          號前
